臺灣新竹地方法院民事簡易判決　　　　 92年度竹簡字第820號
原　　　告
即反訴被告　乙○○
訴訟代理人　丙○○
被　　　告
即反訴原告　黃美玲即集思廣藝設計工程行
訴訟代理人　甲○○
上列當事人間請求給付工程款事件，本院於民國94年8月1日辯論
終結，判決如下：
    主  文
原告之訴駁回。
訴訟費用由原告負擔。
反訴被告應給付反訴原告新臺幣柒萬捌仟陸佰玖拾伍元，及自民
國九十三年二月七日起至清償日止，按週年利率百分之五計算之
利息。
反訴原告其餘之訴駁回。
訴訟費用由反訴被告負擔百分之三十九，餘由反訴原告負擔。
本判決第三項得假執行。但反訴被告如於假執行程序前，以新臺
幣柒萬捌仟陸佰玖拾伍元為反訴原告預供擔保，得免為假執行。
反訴原告其餘假執行之聲請駁回。
    事實及理由
甲、本訴部分：
壹、原告之聲明：
一、被告應給付原告新台幣(下同)400,000元，並自解除契約之翌
    日(民國92年9月14日)起至清償日止，按週年利率百分之二十
    計算之利息。
二、訴訟費用由被告負擔。
貳、事實摘要：
一、原告主張：
  (一)原告於92年6月7日委託被告承攬其位於新竹縣竹北市○○ ○
    街119號8樓之房屋(下稱：系爭房屋)裝潢工程，雙方口頭約
    定於92年6月9日以前正式動工，初約定之工程期限為一個月
    ，但因原告社區一個禮拜只能動工五天，遂約定工程期限最
    長為五個禮拜的工作天，工程款依被告所提估價單近62萬元
    (包含工資在內)，是採統包方式施工，原告並分別於92年 6
    月9日、92年6月10日各給付被告100,000元，另於92年7月14
    日給付被告200,000 元，上開款項均依被告要求匯入其於新
    竹國際商業銀行竹北分行之帳戶(帳號：000-0000000000000
    000)，詎被告屢次遲延完工日期，又施作品質不佳，諸如：
    木質地板與牆緣處接縫間隙過大，多處顯用廢料勉強補齊，
    地板踢角板參差不齊，經過行走時極易踢碰受傷，主臥室床
    底支柱竟用廢料拼湊，餐廳儲酒九宮格大小不一、櫃體內外
    板及櫃體下方踢腳板色差嚴重，天花板油漆不均勻，晚上將
    燈光開啟，天花板經燈光投射，原補土不平整處所生之浮凸
    現象面積過多，影響美觀甚鉅，猶未依建築術成規，裝設配
    置室內電路，違反施工安全及合理工期甚鉅、主臥室化妝台
    檯面與抽屜之線條無法對稱，且色差極為嚴重，主臥室衣櫃
    櫃體內外色差極為嚴重等不勝枚舉之施工瑕疵，原告為免辛
    苦購置之新屋，續受嚴重破壞，遂於92年9 月14日以口頭解
    除與被告間之裝潢承攬契約，並依法訴請被告回復原狀，亦
    即應返還原告已給付完畢之簽約金及期中款共400,000元。
  (二)被告所提之相關估價單及答辯狀所載之相關費用，亦有多處
    虛報哄抬之處：
    １、冷氣部分：被告陳稱其代原告繳交45,000元，但鳴聲電
        器行曾告知原告，被告實際只給付38,000元，其餘7,00
        0 元已經被告從其他筆與鳴聲電器行之交易款項中扣除
        。
    ２、本件裝潢工程原本估價單所估價格即有高估，因被告在
        締約之初即告知原告其估價單所估價格均較實際成交價
        高出0.5到1成，以免日後業主預算超出，造成雙方爭議
        ，如鋁窗部分原估45,000元，實際成交價為43,000元；
        窗簾部分原估45,000元，實際成交價亦為43,000元；木
        質地板原估14,000元、被告在答辯狀中亦承認僅需7,00
        0 元。上開高估部分均為原告於裝潢過程中所熟知，且
        被告亦不爭執。
    ３、詎料被告在違約後，將未完工劣品之相關價格虛列暴增
        ，如原估價單之燈具費用為30,000元，竟暴增為54,195
        元、油漆部分原估55,470元竟暴增為79,730元、原估價
        單所估木工裝潢部分為256,940 元，但被告竟將之分列
        數筆費用，共計達345,359元(包括木工工資、木工材料
        、挖孔費用、五金支出、石材、玻璃 )，這些暴增之項
        目及費用，不但事前均未曾告知原告，實際上之工作物
        亦未完成，足見被告蓄意哄抬其工程款之不法意圖。
  (三)被告施工未符建築術成規之處：
    １、被告既知裝設迴路所費不多，卻未於裝潢工程開始時即
        裝設，直到原告稽查發現後方進行修補。
    ２、被告陳稱在農曆八月初的木作修改期間內，油漆已進出
        場兩次，按一般設計工程之做法，油漆應等木工全部完
        工後始最後入場施作，以免木工粉塵造成油漆表面產生
        結粒異物，然被告卻於木工未完成之時，即叫油漆進場
        。而油漆工因此種不必要之進出場所產生之費用，也才
        會鉅額暴增，被告豈可將此責任矯辭歸咎原告。
    ３、其他被告未依建築術成規施作部分，原告亦已於起訴狀
        之證物(計對甲○○設計師裝潢施作品質檢討920911)中
        列表提出，均可證明被告所為給付瑕疵嚴重。
  (四)原告因被告之不完全給付及遲延給付，所蒙受之損失如下：
    １、另行聘雇裝潢工施作處理部分為22萬元。
    ２、更換地板拋光石英磚之材料費用為6,000元。
    ３、更換餐廳燈飾費用8,500元。
    ４、更換受損開關及電燈管線重拉約7,000元(此部分無法提
        出單據 )。
    ５、92年8 月20日(依約應完工交屋日)至92年12月31日之租
        屋費用，依合理市價每月12,000元，粗估額外租屋負擔
        為48,000元。
    ６、原告房屋結構因被告錯誤施工造成之額外耗損，粗估為
        30,000元。
    ７、裝潢逾期完工約四個月，違約金以每月2 萬元計算，加
        計違約金為8 萬元。
    ８、本案造成原告夫妻之精神損失實難以估算，精神損害賠
        償金為200,000元。
    依上述8項費用總共為599,500元，原告僅請求被告返還工程
    款40萬元，可謂對被告仁至義盡。
  (五)對於被告答辯所為之陳述：
    １、被告稱依約定原告應於本件裝潢工程動工時支付三分之
        一款項，工程進度達三分之二後再支付三分之一，其餘
        待完工後另行總結，依此，原告既已依約於92年7 月14
        日支付款項達40萬元，依合理推估，本件裝潢工程完工
        日最遲應為92年8月20日，為何遲至92年9月14日仍未完
        工，其違約逾期已近一個月，雖原告依俗避鬼月搬遷，
        然被告豈可因之散漫工作，逾期完工並增加工資？
    ２、被告又稱因原告電路預算有限，故只照原建築所預留之
        既有線路作搭配，惟其又承認增加迴路工作容易，且花
        費有限(僅須2800~3500元 )，為何被告一開始施作即未
        處理？何況被告編列之預算為1 萬元，豈可以預算不足
        為藉口，隨便施作電線迴路。而原告在工作之初，即一
        再請被告注意電路安全細節，以免衍生電線走火等不可
        預料之災變，被告均一再保證，絕對符合安全品質，然
        事實上卻又隨意施作，等到原告另請專業人士稽查，被
        告方悻然進行修補，其含混矇騙之工作心態，此例即已
        昭然若揭。
    ３、被告又稱只要業主不滿意，其均盡其所能修到客人滿意
        ，也承認不可能修改的部分，被告也會堅持，因涉及的
        成本支出太高等云云，果真如被告所言，則原告在工作
        進行過程所要求之修改，理應屬於契約合理範疇，且為
        被告所接受，但被告於本件訴訟進行中卻又一再以原告
        要求修改，作為被告遲延交付的理由，並進而虛報工程
        費用599,284元，較之原始估價單之費用411,410元( 扣
        除原告自行支付部分207,000元 )，暴增費用達187,874
        元，依一般傢具店行情，18萬元足可載滿一大卡車之實
        木家具，被告如此公然欺騙，亦可證其所言不實。
    ４、被告既知工程上如有糾紛，依業界慣例無論付款或求償
        都必須雙方認同作切結，方可做第二次施工，為何於原
        告提出解約要求後，直到收到支付命令、起訴狀後，被
        告均未與原告接洽聯繫，了解原告解約之緣由？再者，
        如被告認其支出遠超過其從原告處所得報酬，為何未立
        即向原告據理催討，遲至92年12月24日，方另案對原告
        聲請核發支付命令。
二、被告答辯：
  (一)被告承攬原告所有系爭坐落新竹縣竹北市○○○街119號8 樓
    房屋之室內裝潢工程，92年3 月26日被告第一次與原告夫婦
    相約見面看工地、拿房屋平面圖，並討論要如何裝潢、動線
    如何配置，其後亦陸續見面有9 次之多討論裝潢事宜，雙方
    預定6月9日動工，並言明付款方式及大約完工日期。付款方
    式為動工時支付三分之一款項，工程進度達三分之二後，再
    支付三分之一，其餘待完工後視總工程支出再另行總結支付
    。完工日期，原則是在正常施工情形下於農曆八月擇其中一
    天交付，雙方並於施工前之星期六即6月7日早上9 點30分再
    作施工前的確認，以便將來施工進度能更順暢。
  (二)本件裝潢工程大致分成三個階段進行施工，先期以天花板施
    工為重點，搭配原迴路線路增設燈具的數量，另有冷氣管路
    預先搭配施工進度。配室內線路前被告亦有言明，因原告預
    算問題(整棟電路僅有1 萬元之預算)，只照原建築所預留之
    線路作搭配，並沒有增加其他迴路預算，被告前後用了10天
    時間把天花板作粗丕的完成，雖然途中原告有不少的追加與
    修改，除了經費預算增加外，工程進度上還不至於有太多的
    延誤。
  (三)工程進入中期施工階段，施工重點以所有櫃子粗丕的施作為
    主，由三名工人進行施作。施工後，原告夫妻常為了櫃子的
    尺寸、樣式，陷入思考，被告為不讓彼此增加太多的預算與
    負擔，遂請原告夫婦能在櫃子粗丕完成後，儘早提出意見好
    方便爾後之修改，通常一組粗丕的櫃子完成時被告都會給予
    3-7 天的思考期。又原告之夫經常前來工地察看裝潢進度，
    被告為了符合其要求，有些櫃子甚至修改達2-3 次，也絕對
    會幫其改到滿意或沒意見為止，然對於有些不可能修改的部
    分，被告也會堅持，因所涉及的成本支出過高，故無法依其
    要求另行施作，原告大致上也均能接受被告的意見，就因為
    如此的修修改改，而導致相當的延誤。期間更因原告夫婦對
    一些櫃子遲遲無法作決定而停工了三次。
  (四)中期的粗丕施工完成，原告沒意見後，被告就開始做表面細
    部的木皮施工，期間原告要求矮書櫃要增加門片施工，主臥
    衣櫃要追加一拉式鏡子門片，就連主臥室屏風也要挖兩個洞
    等，被告亦加緊趕工施作完成，此時已經是農曆八月初了，
    在修修改改期間，油漆已進出場兩次，因工程一再修改延誤
    ，所有相關協力廠商的工程，也因之均要自行往後延。而因
    原告夫妻相當有主見，先前很多之工程樣式型號不滿意，所
    以往來很多協力廠商的產品樣式均由原告夫妻自行選購決定
    ，如燈具、鋁門窗、窗簾，連最後油漆塗裝時的色系也均交
    由原告夫妻與油漆彭先生自行取色，當然於油漆要塗裝上色
    前，須經原告夫妻表示木工沒問題方可塗裝上色。被告於上
    開油漆施工期間，於92年8 月下旬陪同原告選購家具、看窗
    簾，並於92年9月6日早上9 時許陪同至精緻五金選配五金把
    手等。再於油漆接近完工之92年9月8日被告再度進場施工五
    金把手及仿西德製不鏽鋼拉籃等，期間原告又追加部分施工
    ，客廳部分之原木踢腳板於92年9 月12日幾乎完成，除電視
    櫃因原告夫妻前後考慮了將近一個半月還無法做決定外，因
    其趕著搬家再追加修改施工亦已來不及，惟被告仍允諾原告
    若其想要修改可連同後來要追加的如主臥室衣櫥與化妝檯增
    加小抽屜另行於他處施工，待完成後一併施作，此亦經原告
    同意，故本件裝潢只剩下強化噴砂玻琍與一石材要做更換，
    被告亦允諾星期一一定會一併完成，當時原告也未表示任何
    意見。
  (五)翌日92年9 月13日星期六早上原告之夫說有重要的事要與被
    告討論研究，被告就前往系爭房屋，經查係因原告之夫請昌
    益建設承包該棟大樓水電的包商了解被告如此配電能否負荷
    ，水電包商當時有指出有些開關可能會難以負荷，需再追加
    三個迴路供電情況會比較穩定，而該水電包商施工一迴路竟
    索價2,800～3,500元不等，被告基於一片好意與原告之夫商
    量後，遂自行花錢購買三卷電線與穿線路，準備拉出這三迴
    路，因一個人實在很難完成，便請原告之夫幫忙拉另一頭之
    電線，一直拉到晚上8 點多方將三個迴路拉完，只待星期一
    接上電源就告完成。被告返家後便立即與玻琍及石材廠商聯
    絡星期一要去取材料施工，以便完成最後的工程。詎當晚10
    點30分左右，原告之夫突然打電話告之被告所有未進的東西
    都不要進來了，惟並未告之緣由即掛斷電話，被告雖覺得怪
    異，但也不以為意，因原告夫妻之前也常常如此，被告認為
    原告大概又在思考什麼，或某些地方又要做些許的修改吧！
    心想就等原告決定了再幫他完工。直至原告提起本件訴訟，
    被告懷疑原告其心可議，且早有計畫：
    １、因施工中原告之夫意見甚多，且常常變來變去，但為求
        將來施工上的順利與減少爭議，最後由原告夫妻直接與
        各協力廠商作最直接接觸溝通，只要是原告與廠商間所
        做的任何決定，被告絕不做任何意見，只會詢問各配合
        廠商樣式如何、是多少價位、何時能配合進場施作，沒
        想到最後造成廠商對被告產生很深的疑問與不信任，而
        對被告未來工程的進行，產生很大的傷害，造成被告工
        程行難以計算的損失，此係因原告之夫在與廠商洽談當
        中，幾乎都會跟廠商說：王先生(即被告之夫)給你們錢
        了嗎？我可是把全部的錢都給了王先生了，你們以後都
        要跟他結。事實上被告只拿了原告40萬元，而被告實際
        總付出已有60萬元之多，然不管被告作如何之解釋，廠
        商總不能完全信任，也因此造成被告往後幾個工程配合
        上的困難，甚至已有一家廠商不再跟被告配合，其他家
        廠商也要求被告儘量以現金交易，至遲應於工程完成後
        便立即付現，不知原告要如何賠償被告在聲譽上之損失
        ？
    ２、又原告之夫只在92年9 月13日對被告說東西都不要進來
        了，就完全沒有下文。而據被告所知工程上的糾紛、停
        工或要做一個段落的結束都必須當事者，雙方視工程的
        進度或品質做一個評估，不管付款或求償都必須雙方認
        同做切結，方可做另一次的施工行為。然原告並未與被
        告聯絡做切結的行為，反而自行請另一裝潢設計公司任
        意的進場拆除施工，此行為被告亦是經由第三者告知方
        才知道。本件裝潢工程每件物品完工前後，都已經過不
        下10次的討論，甚或多次的修改到原告完全沒有任何意
        見後始塗裝上色、安裝把手五金，每個環節都是經過原
        告同意甚至是其自己所選定的東西。而本件裝潢被告所
        支出且可查證之款項有：(1)木工工資約212,500 元、(2)
        木工材料97,059元、(3)冷氣材料45,000元、(4)油漆材料
        79,730元、(5)燈具材料54,195元、(6)鋁材料43,000元，
        共531,484 元。尚來不及查證或很難查證的款項有：(1)
        挖孔費用7,500元、(2)五金支出約17,600 元、(3)水電線
        路10,000元、(4)石材4,200元、(5)尚未安裝的玻琍6,500
        元、(6)原木地板7,000元、(7)雜項支出：15,000元，共6
        7,800元。至被告所提之估價單僅為裝潢費用粗略之估計
        ，並非確實之價格，且燈飾方面原告所裝設之型號，亦
        與估價單上原先擬使用之燈飾型號不同。
  (六)綜上所述，原告指稱被告不完全給付，而欲行使法定解除權
    ，請求返還已支付之40萬元顯於法無據，爰請求駁回原告之
    訴。
、法院之判斷：
一、原告於92年6月7日委託被告承攬其所有系爭坐落新竹縣竹北
    市○○○ 街119號8樓房屋裝潢工程，兩造原約定工程款依被
    告所提估價單分別為293,210元、325,200元(包含工資在內)
    ，是採統包方式施工，原告並分別於92年6 月9日、92年6月
    10日各給付被告100,000元，另於92年7 月14日給付被告200
    ,000元等情，既為兩造所不爭，並經原告提出土地銀行自動
    櫃員機存戶交易明細表二紙、原告所有第一商業銀行活期儲
    蓄存款存摺明細資料一紙附卷可稽，且經被告提出估價單二
    紙附卷可佐。
二、至原告主張被告屢次遲延完工日期，又有多處施工瑕疵，施
    作品質不佳，原告為免辛苦購置之新屋，續受嚴重破壞，遂
    於92年9 月14日以口頭解除與被告間之裝潢承攬契約乙節，
    則為被告所否認，並以前開情詞置辯，是本件兩造爭執之點
    係在於１、被告有無可歸責，逾期未能完工本件工程之事由
    ？２、原告有無對被告解除本件裝潢工程契約？３、原告以
    被告逾期完工、施作工程有瑕疵及未依建築術成規，裝設配
    置室內電路，作為解除契約之事由，是否有理由？
三、被告有無可歸責，逾期未能完成本件工程之事由？
    查原告雖主張上開裝潢工程，兩造口頭約定於92年6月9日以
    前正式動工，約定之工程期限為一個月，但因原告社區一個
    禮拜只能動工五天，遂約定工程期限最長為五個禮拜的工作
    天，詎被告遲延完工，迨至92年9 月14日仍未能完成，原告
    乃於92年9 月14日解除與被告之裝潢承攬契約乙節，則為被
    告所否認，辯稱：其係於92年6月9日動工施作本件工程，原
    告跟其說農曆8 月時要遷入，本件工程展延之原因係開始要
    做天花板要完成時，原告要求天花板要變動，其答應原告完
    成，後來在施作鞋櫃、衣櫃、電視櫃、書櫃、小餐櫃粗體完
    成時，原告要求作一些變動，其都會停下來等原告，這中間
    停工多次等語，經查：
    (一)按當事人主張有利於己之事實者，就其事實有舉證之責
        任。但法律別有規定，或依其情形顯失公平者，不在此
        限，此為民事訴訟法第277 條所明定。查原告主張本件
        裝潢工程，兩造口頭約定於92年6月9日以前正式動工，
        約定之工程期限為一個月乙節，既為被告所否認，而兩
        造當初既未以書面訂立任何有關被告承攬本件工程須進
        行時間之工程合約，即難僅據原告所述，採為不利於被
        告之認定。況本案經本院囑託原告所選定之新竹縣室內
        設計裝修商業同業公會鑑定被告承攬原告所有系爭房屋
        裝潢工程所施作之工程日數，經新竹縣室內設計裝修商
        業同業公會於94年6月28日以新縣設修琳字第019號函覆
        ，經該公會派員會同勘查，認被告施作本件工程之總日
        數約67個工作天，有上開函覆資料一件附卷可稽，則原
        告上開主張兩造當初約定本件工程期限為一個月，顯與
        新竹縣室內設計裝修商業同業公會鑑定認定被告承攬原
        告所有系爭房屋裝潢工程所施作之工程日數約67個工作
        天明顯有異，是原告上開主張本件裝潢工程期限僅須一
        個月，被告有逾期完成本件承攬工程云云，既未提出任
        何有利於己之證據資料以實其說，則其所述，尚難遽採
        。
    (二)次按，因可歸責於承攬人之事由，致工作逾約定期限始
        完成，或未定期限而逾相當時期始完成者，定作人得請
        求減少報酬或請求賠償因遲延而生之損害；前項情形，
        如以工作於特定期限完成或交付為契約之要素者，定作
        人得解除契約，並得請求賠償因不履行而生之損害，亦
        為民法第502條第1項、同條第2 項所著有明文。查被告
        辯稱其於動工後前後用了10天時間把天花板作粗丕完成
        後，工程進入中期施工階段，以所有櫃子粗丕為主，原
        告夫婦常為了櫃子之尺寸、樣式，陷入思考，通常一組
        粗丕之櫃子完成時都會給予3-7 天之思考期，期間又修
        改矮書櫃要增加門片施工，主臥衣櫃要追加一拉式鏡子
        門片，連主臥屏風亦要挖兩個洞，且追加施作胡桃木綜
        合酒架，致延長本件工程施工期限等情，業據證人即與
        被告配合施作系爭房屋油漆工程之彭兆煌到庭結證：「
        ( 問：你是否有向被告之夫甲○○抱怨為何油漆不能一
        次施作時，甲○○跟你說因為櫃子一直再修改？ )答：
        有。」等語(詳本院93年3月3日言詞辯論筆錄)，且經證
        人即屬被告協力廠商之雅藝燈飾行負責人戊○○到庭結
        證：「(問：你安裝燈飾時如何決定安裝？)答：依王先
        生的決定。」、「(問：你實際安裝過程？)答：現場本
        就留有挖孔的電線，我們就直接安裝，照我速度只要一
        天，如果不行在花幾個小時就可以安裝完成，但本件我
        花了一個禮拜左右才安裝完成，因為已經裝好的燈原告
        不喜歡又再換，換了有幾次，又有些燈原先不在安排範
        圍，後來又加裝。」、「( 問：本案去實際裝設之前所
        選擇的燈飾是否原告決定？ )答：是，但是去裝了之後
        原告不喜歡又更換，有些是原來沒有，後來又增加的，
        如裝在小書房的投射燈，至於原先所選的浴室鏡檯燈，
        後來並沒有實際安裝，其他如十一項也是增加的部分，
        其他的不記得。」等語(詳本院93年3月26日言詞辯論筆
        錄 )，亦就原告有在現場燈具安裝後，要求再更換燈具
        裝設，及增加小書房投射燈等情，予以結證明確，參以
        原告亦不否認被告所施作之胡桃木綜合酒架( 註：原告
        稱為儲酒九宮格 )、走廊上開式貯藏室、浴室上方開式
        貯藏室及洗手檯上下吊櫃是兩造訂約後新增加之施工項
        目(詳本院94年8月1日言詞辯論筆錄)，則被告施作本件
        工程縱有逾兩造原約定工程期限未能完成之情，惟因本
        件工程嗣後既有追加施工項目，且原告對於被告施作之
        木製櫃體亦於施工期間曾多次表示修改之意見，復對於
        安裝之燈具要求更換，在在均會增加施工所須之期間，
        即難認被告對於本件工作逾約定期限未能完成，係有可
        歸責之事由發生，堪予認定。
四、原告有無對被告解除本件裝潢工程契約？
    查原告雖主張其於92年9 月14日解除與被告之裝潢承攬契約
    乙節，惟為被告所否認，辯稱：原告之夫只在92年9 月13日
    對被告說東西都不要進來了，惟並未告之緣由即掛斷電話，
    被告雖覺得怪異，但也不以為意等語，而原告亦未提出任何
    證據資料，證明其確有於92年9 月13日對被告表示其要解除
    本件裝潢承攬契約之行為，及明確告知被告已不須再施作本
    件工程，即難僅據原告所述，採為有利於原告之認定。參以
    被告辯稱原告當日係對其稱擬欲施工之材料不須進場，惟原
    告要求被告暫時停止施工，衡之常情，既有可能於停工後再
    予復工，即難推定被告知悉此係不讓其繼續施作本件工程，
    是被告辯稱原告所述上情，並無解除本件裝潢工程契約之意
    ，應無悖常理。從而，原告主張其有於上開時日對被告解除
    本件裝潢工程契約，既未提出任何證據資料以實其說，要難
    採信。
五、原告以被告逾期完工、施作工程有瑕疵及未依建築術成規，
    裝設配置室內電路，作為解除契約之事由，是否有理由？
    再按，工作進行中，因承攬人之過失，顯可預見工作有瑕疵
    ，或有其他違反契約之情事者，定作人得定相當期限，請求
    承攬人改善其工作，或依約履行；承攬人不於前項期限內，
    依照改善或履行者，定作人得使第三人改善或繼續其工作，
    其危險及費用，均由承攬人負擔，亦為民法第497條第1項、
    第2 項所明定。查本件縱認原告有於上開時日對被告表示要
    解除本件承攬工程契約，惟原告解除契約是否有正當之事由
    ，即須加以審究。又原告主張被告施作本件工程有逾期完工
    之情，既難採信，已如上述三之部分，而原告主張被告未依
    建築術成規，裝設配置室內電路乙節，亦經本院函請新竹縣
    室內設計裝修商業同業公會鑑定被告配置裝設室內電路，有
    無未依建築技術成規施作之事？又被告向原告收取之電路配
    置費用1 萬元，是否合於一般交易常情？經新竹縣室內設計
    裝修商業同業公會以上開函覆：業主(註：指原告)不同意拆
    除天花板內電路配線，故無法了解施作是否依建築技術規則
    ，依本件室內裝修電路配線工程，如已施工完成，1 萬元工
    程費用應屬合理交易(須兩造驗收認同)等情，亦難認被告有
    未依建築術成規，裝設配置系爭房屋室內電路之情。末查，
    被告施作本件房屋裝潢工程，雖有施工瑕疵，諸如：木質地
    板與牆緣處接縫間隙約為1 公分左右、地板踢角板參差不齊
    、主臥室衣櫃櫃體內外色差、餐廳儲酒九宮格大小不一、天
    花板油漆不均勻等情形，則原告如認被告施作上開工作有瑕
    疵，揆之上開規定，本得定相當期限，請求被告改善其工作
    ，並於被告不於前項期限內依照改善者，原告方得使第三人
    改善或繼續其工作，並由被告負擔此費用，然原告既未提出
    任何證據資料證明其有請被告改善上開施工瑕疵，惟被告並
    未依照改善，是原告於92年9 月13日對被告稱擬欲施工之材
    料不須進場，並於其後請訴外人己○○再為修改裝潢，亦據
    原告提出其與己○○間簽訂之裝潢驗收單、第二次裝潢估價
    單各一紙附卷可稽，顯難認有使被告修復瑕疵之機會，是被
    告施作本件工程雖有上開瑕疵存在，惟原告既未證明其有通
    知被告改善工作物之瑕疵，而被告有不改善其工作行為，是
    原告以被告施作本件工程存有瑕疵，其得解除本件裝潢工程
    契約，於法有違，難予採信。
六、綜上所述，原告既未能合法解除本件承攬契約，則原告請求
    被告應給付原告解除契約後，前給付予被告之400,000 元，
    並自解除契約之翌日(民國92年9 月14日)起至清償日止，按
    週年利率百分之二十計算之利息，均乏所據，應予駁回。
乙、反訴部分：
壹、反訴原告之聲明：
一、反訴被告應給付反訴原告199,284 元，及自反訴起訴狀繕本
    送達之翌日起至清償日止，按年息百分之五計算之利息。
二、反訴之訴訟費用由反訴被告負擔。
三、本件反訴原告願供擔保，請准宣告假執行。
貳、事實摘要：
一、反訴原告主張：除與本件主張事實相同者外，另主張：
  (一)本件裝潢工程反訴原告確依反訴被告之要求事項逐一配合施
    工，且反訴被告於施工期間也在場監看，並不時提供其意見
    ，反訴原告基於尊重定作人之看法及想法，故反訴原告於施
    工期間乃一再地與配合施工之協力廠商溝通，以期獲得協力
    廠商之協助，俾順利完成裝潢之工程。反訴原告就本件施工
    之進行總計應請領之工程款為599,284 元，反訴被告僅支付
    反訴原告40萬元，尚積欠反訴原告199,284元。
  (二)對於反訴被告所為答辯之陳述：
    １、本件裝潢之修改，係裝潢工程進行當中因反訴被告至施
        工現場觀看時，當場指示修改，故有關何時、何項工程
        進行中、何種狀況下要求反訴原告修改，皆係因反訴被
        告之要求，否則反訴原告豈會配合反訴被告購買修改或
        添加之物品呢？
    ２、反訴被告要求反訴原告提出原始設計及尺寸規格圖，然
        反訴原告在現場施工進行期間，屢次依反訴被告現場要
        求修正施工，故完工之成品顯與當初之設計圖面有所差
        異。
    ３、反訴被告命反訴原告提出原始電路施工佈局圖，證明於
        電路管線之牽引安裝，已符建築成規．．．云云。惟查
        本件裝潢設計並無設計費，因此並無所謂之圖面，而係
        將本件之電路圖劃一重點，此次之設計規劃中之設定費
        僅1 萬元，雖是如此，然本件裝潢要取燈孔時，反訴原
        告皆完全依反訴被告之指示取孔，倘若取孔時反訴被告
        有不滿意之情狀，皆可隨時提出討論，是以，本件有關
        電路部分反訴原告已盡責任完成，並無反訴被告所指之
        瑕疵之情事發生。
    ４、另反訴被告辯稱反訴原告於第一次開庭所提出之估價明
        細單，其僅見過原始估價單及鋁窗估價單．．．云云。
        按本件工程之進行係繼續性，且屢依反訴被告之指示而
        修改，故反訴被告未見過其他單據，亦與常理無違，而
        反訴原告之請求皆依正常施工請款，否則反訴被告又豈
        會支付反訴原告費用？
    ５、反訴被告陳稱反訴原告施工期間之工程有瑕疵，並另請
        他人翻修，反訴原告認反訴被告係違反兩造之承攬契約
        ，蓋反訴原告既在施工期間，反訴被告擅自進行所謂無
        道理之翻修，其不尊重反訴原告已相當明顯，反訴被告
        擅自破壞反訴原告進行之工程，此部分應由反訴被告自
        行承擔損壞之結果，何來解除契約，請求損害賠償之理
        ？故本件反訴原告請求反訴被告給付工程款，顯於法有
        據。
二、反訴被告則以：
  (一)反訴原告一再指稱，其已依反訴被告之要求修改，且以反訴
    被告於施工期間亦在場監看為由，主張其已依約完成工作物
    ，請求反訴被告另行給付199,284 元云云：惟依據反訴原告
    所提原始估價單，反訴被告應給付之契約價金為411,410 元
    ，如再扣除反訴被告已支付之40萬元，就原合約言，反訴原
    告如完全且未遲延交付，僅得再向反訴被告依約要求11,410
    元，何來所謂19萬餘元之債權？另外反訴原告所謂修改之定
    義究竟為何？反訴被告究為幾次修改？歷次修改所增加之費
    用各為何反訴原告均未告知反訴被告？
  (二)關於反訴原告陳稱已支付額外冷氣材料為45,000元，然經證
    人鳴聲電器行負責人丁○○到庭證實反訴原告實際僅付38,0
    00元。而油漆工部分，證人彭兆煌亦到庭證實，本案油漆因
    木作施工未完成即進場，故無法事先估價，且反訴原告亦未
    告知油漆之先生反訴被告之預算，以致工程款竟暴增將近 3
    萬元，可知反訴原告根本未盡統包商之善良管理人之注意義
    務，亦未依據建築術成規施作本工程，另彭兆煌亦證實反訴
    原告實僅支付79,000元，而非反訴原告及油漆估價單所稱之
    79,730元。而關於燈具部分，證人戊○○亦證實反訴原告未
    事先告知反訴被告之預算，以致暴增費用達24,195元，這些
    因反訴原告未依原估價單及原合約進行之工程，或設計錯誤
    延誤工期暴增之款項，即便全部屬實，亦為反訴原告所應自
    行負責。
  (三)又檢視反訴原告所附之證物中，其中亦有矛盾之處，其中註
    明92年7 月份之估價單(亦未曾交付反訴被告)金額為54,300
    元，所有項目應即反訴原告所謂追加修改部分，如本張估價
    單為反訴原告所謂新增或修改部分，則為何反訴原告卻又主
    張未給付費用為199,284元，期間又相差144,984元，反訴原
    告之工程款項記載或單據一再無法自圓其說，足可證明反訴
    原告所有主張均有證據上之嚴重瑕疵，實不足採信。
  (四)再就反訴原告所出示之相關設計圖面而言，亦有多處不實：
    １、主臥化妝台之立面圖有二，一為明鏡置中，一為明鏡置
        右，兩圖互不相同，試問反訴原告究應給付反訴被告幾
        個主臥化妝台？
    ２、反訴被告主臥自裝潢之始至解約均不見五斗櫃，究竟合
        約中有無五斗櫃此項？如無，為何列為設計施工圖中？
        如有，為何未給付？
    ３、前陽台有水槽設計為何未交付？原估價單中，陽台裝潢
        費用將近20,000元，而設計圖中所示，除水槽外，僅加
        裝兩塊層版，如水槽未給付為何未扣除相關費用？
    ４、設計圖中有男女孩房之床組及衣櫥書櫃，為何未交付？
    ５、依據建築物室內裝修管理辦法第21條之規定室內裝修圖
        說包括下列各款：一、位置圖：註明裝修地址、樓層及
        所在位置，其比例尺不得小於五百分之一；二、裝修平
        面圖：註明各部分之用途、尺寸及材料使用，其比例尺
        不得小於一百分之一；三、裝修立面圖：比例尺不得小
        於一百分之一；四、裝修剖面圖：註明裝修各部分高度
        、內部設施及各部分之材料，其比例尺不得小於一百分
        之一；五、裝修詳細圖：各部分之尺寸構造及材料，其
        比例尺不得小於三十分之一。又查行政院勞工委員會92
        年12月19日勞中二字第0920200975號令所公佈之「建築
        物室內設計乙級技術士技能檢定規範」，亦規定室內設
        計圖之繪製標準為能使用各種設備繪製室內設計圖及能
        繪製設計表現圖等，即可知反訴原告所提之設計圖根本
        不符專業規範，豈敢據以營業施工？
  (五)反訴被告因反訴原告之不完全給付及遲延給付，所蒙受之損
    失共599,500元，其詳如下：
    １、另行聘雇裝潢工施作處理部分為22萬元。
    ２、更換地板拋光石英磚之材料費用為6,000元。
    ３、更換餐廳燈飾費用8,500元。
    ４、更換受損開關及電燈管線重拉約7,000元(此部分無法提
        出單據 )）。
    ５、92年8 月20日(依約應完工交屋日)至92年12月31日之租
        屋費用，依合理市價每月12,000元，粗估額外租屋負擔
        為48,000元。
    ６、反訴被告房屋結構因反訴原告錯誤施工造成之額外耗損
       ，粗估為30,000元。
    ７、裝潢逾期完工約四個月，違約金以每月20,000元計算，
        加計違約金為80,000元。
    ８、本案造成反訴被告夫妻之精神損失實難以估算，精神損
        害賠償金為200,000元。
  (六)綜上，爰請求駁回反訴原告之訴，如受不利益判決，請准供
    擔保宣告免為假執行。
、法院之判斷：
一、反訴原告主張其就本件施工之進行總計應請領之工程款為59
    9,284 元，反訴被告僅支付反訴原告40萬元，尚積欠反訴原
    告199,284 元乙節，則為反訴被告所否認，並以前開情詞置
    辯，是本件兩造爭執之點係在於１、反訴原告承攬本件裝潢
    工程得請求反訴被告給付多少金額之工程款，方屬合理？２
    、反訴被告以因反訴原告之不完全給付及遲延給付，所蒙受
    之損失共599,500 元，主張抵銷反訴原告之請求權，有無理
    由？
二、反訴原告承攬本件裝潢工程得請求反訴被告給付多少金額之
    工程款，方屬合理？
    (一)查反訴原告主張其因承攬本件裝潢工程計支付其協力廠
        商如下之金額：
        １、反訴原告支付訴外人九擎企業有限公司鋁門窗部分
            工程款43,000元。
        ２、反訴原告支付訴外人雅藝燈飾行負責人戊○○54,1
            95元。
        ３、反訴原告支付負責油漆工程之訴外人彭兆煌79,730
            元。
        ４、反訴原告支付負責冷氣工程之訴外人鳴聲電器有限
            公司之負責人丁○○45,000元。
        ５、反訴原告支付購買木工材料予訴外人古峰裝潢建材
            行之負責人庚○○97,059元。
        ６、反訴原告自92年6月9日進場施工至92年9 月13日停
            止一切施作，斷斷續續共施作約85個工作天，以每
            日 2,500元計算之木工工資約212,500元
        業據提出估價單四紙、對帳單一紙及收款對帳單二紙附
        卷可稽，而反訴被告除對於反訴原告支付上開１部分之
        鋁門窗工程款43,000元不爭執外，並認雅藝燈飾行部分
        原先在估價單中是報3 萬元之燈具費用，就差額部分不
        同意支付，油漆部分應係35,000元多元才合理，又冷氣
        部分其有先支付 7,000元之訂金，所以應扣除7,000 元
        ，木工材料如超出原估價單之報價，其亦不承認等語 (
        詳本院93年1月14日言詞辯論筆錄)。
        另反訴原告就本件裝潢工程亦有支出，惟很難查證的款
        項有：(1)挖孔費用7,500元、(2)五金支出約17,600 元、
        (3)水電線路10,000元、(4)石材4,200 元、(5)尚未安裝的
        玻琍6,500元、(6)原木地板7,000元、(7)雜項支出：15,0
        00元，共67,800元乙節。
    (二)又證人即雅藝燈飾行負責人戊○○既到庭證述：「( 問
        ：本件反訴被告是否曾到你店內選購燈飾？ )答：是。
        」、「(問：選購燈飾的費用54,195元是何人支付？)答
        ：是反訴原告配偶王先生全額付清。」、「( 問：反訴
        被告到你店裡選購燈飾時王先生有無陪同在旁？ )答：
        有。次數有一、兩次。」、「( 問：是否有將燈飾到反
        訴被告家中安裝施工？ )答：有。」、「( 問：在本案
        施工之前有無與反訴原告配合安裝燈飾案？ )答：有。
        而本案的燈飾不是一般普通裝設的燈飾，燈飾品質較佳
        。」、「( 問：本案去實際裝設之前所選擇的燈飾是否
        反訴被告決定？ )答：是，但是去裝了之後反訴被告不
        喜歡又更換，有些是原來沒有，後來又增加的，如裝在
        小書房的投射燈，至於原先所選的浴室鏡檯燈後來並沒
        有實際安裝，其他如十一項也是增加的部分，其他的不
        記得。」、「( 問：整個做完之後反訴被告有問你費用
        問題，你說已經超過3萬元？)答：是有這一回事，但他
        沒有跟我說他的預算。」、「( 問：反訴原告在選燈的
        時候是否有跟證人說就用一般之前他常用的燈，但是去
        裝時卻都被反訴被告推翻才另外選燈？ )答：已經準備
        好要去裝的時候，王先生跟我說不要，反訴被告會過來
        挑燈。」、「( 問：反訴原告之前一般使用的燈飾為何
        ？ )答：是坎燈，比較便宜中等品質外面有玻璃，但是
        反訴被告所使用的坎燈是平面品質較高。」、「( 問：
        反訴被告來選完燈飾後有無跟他說價值多少錢？ )答：
        沒有。但是目錄上會標示價格。」等語(詳本院93年3月
        26日言詞辯論筆錄 )，已就反訴原告確支付本案安裝燈
        具費用54,195元，及反訴被告會同反訴原告前往雅藝燈
        飾行挑選燈具等情，予以結證明確，參以燈具之外形設
        計及光源之投射，確能大幅增加裝潢成效，營造溫馨、
        明亮之家居氣氛，是反訴原告主張本案因未採用其往常
        選用之燈飾，係由反訴被告另行挑選合意之燈具，乃會
        增加選購燈具之費用，既無悖常情，是反訴原告主張其
        支付本案安裝燈具費用54,195元，應由反訴被告負擔，
        既無悖常理，堪予採信。
    (三)再證人即本案負責油漆工程之證人彭兆煌亦到庭結證：
        「(問：原先承作系爭房屋油漆估價的金額？)答：原先
        沒有預估，工程完成是79,000元。」、「( 問：原先是
        否可以預估房屋油漆施作的金額？ )答：因為木作工程
        未完成我們就先進場，所以無法先估價。如果木作工程
        完成再進場就可以估價。」、「( 問：為何木作工程未
        完工，你們就進場？ )答：因為涉及到交期，怕延誤太
        久。」、「(問：木作工程未完工，如何油漆？)答：先
        作局部完成的部分。」、「( 問：本案油漆工程花的時
        日？ )答：前後有兩個月。如果木作完成只需要工作天
        20日，是以1個工人計算。」、「(問：本案工程有幾個
        工人在做？ )答：木作未退場前我一個人，退場後兩個
        人。」、「(問：有無與原告商議油漆取色的色系？)答
        ：原來是按設計師設計，後來原告要修改，我按照他的
        意見上色。」、「(問：木作的成品也需要上漆？)答：
        是，需要七至六次，牆壁要漆兩次。」、「( 問：被告
        後來是否有付79,730元給你？)答：有。但是是付 79,0
        00元。」、「(問：油漆35,000元是否可以做完？)答：
        不可能。」、「( 問：當初如果木作完成再進場，費用
        會節省多少？ )答：我是以工作完成來估價，費用相同
        。」、「( 問：工期差距達一個多月，是否費用會增加
        ？ )答：我是進場到完成有兩個月的時間，但實際的工
        作日是20日。」、「( 問：如果木作完成的話，油漆是
        否也要20天？ )答：因為有與被告配合，所以沒有跟他
        計算這兩個月期間的另外花費，是以總成品來計算。」
        、「(問：是否有在到場施作時因木作未完成無法作？)
        答：是。是在木作收尾的部分發生，本案這種情形發生
        約兩、三次。基本上工程施作都會發生這種情形。」等
        語(詳本院93年3月3日言詞辯論筆錄)，已就反訴原告支
        付本件油漆工程79,000元，及油漆工程係按工程所施作
        之數量估價，此不會因木作完成再進場施作而異其計價
        金額，予以結證明確，而因本件工程其後有追加施工項
        目，諸如胡桃木綜合酒架、走廊上開式貯藏室、浴室上
        方開式貯藏室等木作成品亦須上漆，是反訴原告主張油
        漆工程款因此較先前開立予反訴被告之估價單金額為高
        ，亦無違常情，是反訴原告請求反訴被告負擔本件油漆
        工程款79,000元，亦屬有據。
    (四)復證人即本案負責冷氣工程之訴外人鳴聲電器有限公司
        之負責人丁○○亦到庭結證：「( 問：反訴原告就冷氣
        部分支付你多少錢？ )答：本件昌益音樂廳G棟8樓房屋
        訂金7,000 元是反訴被告支付，施工當中反訴被告的父
        親要在他家裝冷氣，費用是45,000元，裝好之後反訴被
        告請反訴原告來付錢，反訴原告本來說有付7,000 元的
        訂金，他只要付38,000元就可以了，我說這樣不好兩件
        事不要混在一起，還是要他付45,000元，所以他也實付
        45,000元。後來兩造有點糾紛，反訴原告跟我有另外地
        點冷氣安裝(與本件昌益音樂廳工程無關)工程款支付事
        宜，反訴原告要我從上開應收的45,000元中拿出 7,000
        元付另一件工程款，結果這7,000 元就被反訴原告扣回
        去，最後昌益音樂廳的冷氣工程款由反訴被告支付，反
        訴被告認為他已支付7,000 元訂金，不願在付我他岳父
        家的冷氣7,000元。所以這個7,000元我都一直沒有從兩
        邊收到。」、「( 問：為何同意反訴原告在另件工程款
        中扣掉你收到45,000元中的7,000元？)答：因為當時反
        訴原告來付45,000元的冷氣工程款時只要付38,000元，
        是我認為不要混在一起，後來他們兩造有糾紛，反訴原
        告要求扣回這7,000 元，要反訴被告支付全部的款項，
        我才同意。」、「( 問：反訴原告要求扣回7,000 元時
        ，你有無跟反訴被告反應且徵得他同意？ )答：沒有問
        過反訴被告，但有告知反訴被告他父親的冷氣有被反訴
        原告扣回7,000元，當時反訴被告不同意。」、「(問：
        反訴原告就冷氣工程是否實付你38,000元？ )答：最後
        的結論是這樣。」等語(詳本院93年3月26日言詞辯論筆
        錄 )，是反訴原告就本件工程既僅實際支付冷氣廠商費
        用38,000元，應只有在此限額內，方得請求反訴被告負
        擔，堪予認定。
    (五)另證人即反訴原告購買木工材料之古峰裝潢建材行之負
        責人庚○○亦到庭結證：「( 問：是否曾經跟反訴原告
        代理人甲○○配合過木工材料施工的事情？ )答：純粹
        是裝潢師傅需要材料向我們購買，我們再提供，材料是
        由裝潢師傅直接指定。」、「( 問：賣材料是否有負責
        運送到工地？ )答：有，但是並不負責之後的組裝。」
        、「( 問：是否記得反訴原告於92年6、7月間向你買木
        工材料運送到竹北昌益音樂廳G棟8樓？ )答：有，因為
        電腦會做管理，所以都有記載送貨的材料及時間。」、
        「( 【提示反訴被告於93年12月31日所提的照片】問：
        未完工的書櫃是否使用你們所進的材料？ )答：是，我
        們只是賣材料的底才，底才應是胡桃木，反訴原告他們
        再上油漆。」、「( 問：未完工的床組、衣櫃、化妝台
        是否使用你們所賣的材料？ )答：床組、衣櫃底才都是
        用胡桃木，化妝台底才是用柚木。」、「( 問：床組、
        電視櫃及衣櫃是否也是向你們所購買的材料？ )答：是
        。床組、電視櫃底才是胡桃木，衣櫃內部的底才是胡桃
        玻麗，外部的底才是胡桃木。」、「( 問：為何衣櫃內
        外部的材質不同？ )答：衣櫃內部胡桃玻麗木是在工廠
        就有油漆過，做內材不需再上漆好整理。」、「( 問：
        儲酒格、餐廳櫃是否也使用你所進的材料？ )答：餐廳
        櫃的底材是胡桃玻麗，是我們的材料沒有錯，儲酒格及
        下面餐廳櫃所使用的材料也是我們所提供，但是因為已
        經有加工所以看不出來。」、「( 【提示原告所提第二
        次裝潢完工圖 )問：客廳全景所使用的木材是否是你們
        所出售的材料？ )答：我只是賣材料給被告，不清楚他
        如何使用。」、「( 問：閱讀區的書櫃及床頭櫃是否你
        做的？ )答：閱讀區的大書櫃主體是我做的，並沒有安
        裝玻璃，至於床頭櫃我也有作，但是反訴被告後來請人
        施工，與我做的差別很大。」、「( 問：本件向你訂購
        的材料所收的費用？)答：97,000元」等情(詳本院93年
        4月21日言詞辯論筆錄)，已就反訴原告確曾支付購買木
        工之材料97,000元，及本件工程床組、電視櫃、衣櫃、
        餐廳櫃等櫃體均是使用該建材行所販售之材料等情，予
        以結證明確，參以本件工程所使用之材料均適用一般標
        準材質，亦經本院函請新竹縣室內設計裝修商業同業公
        會鑑定明確，有上開函覆資料一件附卷為憑，是反訴原
        告主張其有支付本件工程所須要之木工材料97,000元，
        亦非無據。
    (六)末查，本件工程所須之施工總日數，既約67個工作天，
        而每名技術工工資每日約2,500元(每日機械工具耗損約
        250元)，亦經本院函請新竹縣室內設計裝修商業同業公
        會鑑定明確，有上開函覆資料一件附卷為憑，從而，反
        訴原告得請求反訴被告支付其承攬本件裝潢工程之報酬
        為反訴原告支付本案工程所須要之鋁門窗費用43,000元
        、安裝燈具費用54,195元、油漆工程79,000元、冷氣廠
        商費用38,000元、木工材料97,000元及木工工資以67個
        工作天計算，每名木工工資每日以2,500 元計算之金額
        167,500元【計算式為：(67x2,500=167,500) 】，合計
        得請求478,695元【計算式為：(43,000+54,195+79,000
        +38,000+97,000+167,500)=478,695 】，洵堪認定。至
        反訴原告請求反訴被告亦應負擔其承攬本件工程支出之
        挖孔費用7,500元、五金支出約17,600 元、水電線路10
        ,000元、石材4,200元、尚未安裝的玻璃6,500元、原木
        地板7,000元及雜項支出15,000元，共67,800 元乙節，
        既為反訴被告所否認，且因反訴原告就此未能提出任何
        之證據資料以供本院審酌，即難認其實際確有支付此部
        分之費用67,800元，是反訴原告請求反訴被告負擔此部
        分之費用，即屬無據，難予採信。
三、反訴被告以因反訴原告之不完全給付及遲延給付，所蒙受之
    損失共599,500 元，主張抵銷反訴原告之請求權，有無理由
    ？
    查反訴被告主張其因反訴原告之不完全給付及遲延給付，所
    蒙受下列之損失共599,500 元：(1)另行聘雇裝潢工施作處理
    部分為22萬元、(2)更換地板拋光石英磚之材料費用為 6,000
    元。(3)更換餐廳燈飾費用8,500 元、(4)更換受損開關及電燈
    管線重拉約7,000元、(5)92年8月20日(依約應完工交屋日)至
    92年12月31日之租屋費用，依合理市價每月12,000元，粗估
    額外租屋負擔為48,000元、(6)反訴被告房屋結構因反訴原告
    錯誤施工造成之額外耗損，粗估為30,000元、(7)裝潢逾期完
    工約四個月，違約金以每月20,000元計算，加計違約金為80
    ,000元、(8)本案造成反訴被告夫妻之精神損失實難以估算，
    精神損害賠償金為200,000 元等情，惟為反訴原告所否認，
    經查：
    １、反訴原告施作本件裝潢工程雖有瑕疵存在，惟就反訴被
        告主張其因此所受上開(1)、(2)、(3)及(4)部分之損失，縱
        認反訴被告確有支付此部分之金額，惟按工作進行中，
        因承攬人之過失，顯可預見工作有瑕疵，或有其他違反
        契約之情事者，定作人得定相當期限，請求承攬人改善
        其工作，或依約履行；承攬人不於前項期限內，依照改
        善或履行者，定作人得使第三人改善或繼續其工作，其
        危險及費用，均由承攬人負擔，既為民法第497條第1項
        、第2 項所明定，且承攬人完成工作，應使其具備約定
        之品質，及無減少或滅失價值或不適於通常或約定使用
        之瑕疵；工作有瑕疵者，定作人得定相當期限，請求承
        攬人修補之，承攬人不於前項期限內修補者，定作人得
        自行修補，並得向承攬人請求償還修補必要之費用，亦
        為民法第492條、第493條第1項、第2項所分別明定，足
        見定作人發現承攬人施作工作有瑕疵，應係定相當期限
        ，請求承攬人改善其工作或進行修補，僅於承攬人不予
        修補時，方得自行修補或使第三人改善工作，而由承攬
        人負擔修補必要之費用，是本件反訴被告既未能舉證其
        有定相當期限，請求反訴原告改善其工作或進行修補工
        程之瑕疵，且反訴原告有不予修補行為，是反訴被告請
        求反訴原告賠償其上開(1)、(2)、(3)及(4)部分之損失，即
        於法有違，尚難採信。
    ２、又反訴被告主張其於92年8 月20日(依約應完工交屋日)
        至92年12月31日之租屋費用，依合理市價每月12,000元
        ，粗估額外租屋負擔為48,000元乙節，亦未提出任何其
        有在外租屋，支付租金之證明資料以實其說，即難認其
        確有支付此部分之費用，是反訴被告以此抵銷反訴原告
        之請求，亦屬無據，難予採信。
    ３、再反訴被告主張其房屋結構因反訴原告錯誤施工造成之
        額外耗損，粗估為30,000元等情，亦未提出任何證據資
        料以供本院審酌，即難僅據其所述，採為不利於反訴原
        告之認定。
    ４、另反訴被告主張反訴原告裝潢逾期完工約四個月，違約
        金以每月20,000元計算，加計違約金為80,000元乙節，
        因兩造就本件裝潢工程既未訂立任何書面工程契約，記
        載工程期限，及逾期完工時承攬人應給付之違約金額，
        且反訴被告亦未就兩造曾約定逾期完工，應支付違約金
        之情，提出任何證據資料以實其說，即難僅據其所述，
        採為對其有利之認定。
    ５、末查，反訴被告主張本案造成其夫妻之精神損失，實難
        以估算，精神損害賠償金為200,000 元等情，惟反訴被
        告既未舉證其因反訴原告之債務不履行，致其人格權遭
        受何具體之侵害，即難認其請求反訴原告支付此部分精
        神損害賠償金200,000元於法有據，而得採信。
    ６、從而，反訴被告以反訴原告之不完全給付及遲延給付，
        所蒙受之上開損失共599,500 元，主張抵銷反訴原告之
        請求權，即屬無據，難予採信。
四、綜上所述，反訴原告既得請求反訴被告支付其承攬本件裝潢
    工程之報酬金額478,695 元，扣除反訴被告前已給付之工程
    報酬400,000元，是反訴被告尚應給付反訴原告78,695 元，
    故反訴原告請求反訴被告給付78,695元，及自反訴狀繕本送
    達予反訴被告之翌日即93年2月7日起至清償日止，按週年利
　　率百分之五計算之利息，為有理由，應予准許，逾上開部分
    之請求，則無理由，應予駁回。
五、假執行之宣告：
    本件係屬民事訴訟法第427條第1項適用簡易程序所為反訴被
    告敗訴之判決，爰依職權宣告假執行，是反訴原告陳明願供
    擔保聲請宣告假執行，核無必要，併此敘明。至反訴被告陳
    明願供擔保，聲請宣告免為假執行，經核本判決第三項反訴
    原告勝訴部分，要無不當，爰酌定相當之擔保金額宣告之；
    反訴原告其餘假執行之聲請，因該部分訴之駁回而失所依據
    ，應併予駁回。
丙、本件事證已臻明確，兩造其餘主張及舉證，經審酌與判決結
    果尚不生影響，均不另論述，併予敘明。
據上論結，本件原告之訴為無理由，反訴原告為訴為一部有理由
，一部無理由，應依民事訴訟法第436條第2項、第78條、第79條
、第389條第1項第3款、第392條第2項，判決如主文。
中　　華　　民　　國　　94　　年　　8 　　月　　19　　日
                  新竹簡易庭    法　官　王佳惠
以上正本係照原本作成。
如對本判決上訴，須於判決送達後20日內向本院提出上訴狀。
中　　華　　民　　國　　94　　年　　8 　　月　　19　　日
                                書記官　林淑瑜
